【裁判字號】    88,再簡上,1
【裁判日期】    890531
【裁判案由】    確認租賃關係存在
【裁判全文】
臺灣士林地方法院民事判決  八十八年度再簡上字第一號
    上  訴  人  甲○○
    即再審原告
    送達代收人  李尚志律師        住台北市○○路○段九之二號十二樓
    被  上訴人  財政部國有財產局  設台北市○○○路一四八號
    即再審被告  臺灣北區辦事處
    法定代理人  乙○○        .
右當事人間請求確認賃關係存在事件，上訴人對於中華民國八十八年二月二十三日本
院士林簡易庭第一審判決（八十八年度士再簡字第二號），提起上訴，本院判決如左
：
    主      文
上訴駁回。
第二審訴訟費用由上訴人負擔。
    事      實
甲、上訴人方面：
一、聲明：
  （一）原判決廢棄。
  （二）原確定判決（八十六年度士簡字第一０八一號判決）廢棄。
  （三）確認上訴人對被上訴人所管理之國有坐落台北縣萬里鄉○○段四０九地號雜
        地面積二三九‧四平方公尺租賃關係存在，被上訴人應與上訴人換訂「國有
        基地租賃契約」。
二、陳述：
  （一）上訴人與被上訴人間就坐落台北縣萬里鄉○○段四０九地號國有土地，定有
        租賃契約，租賃期間自八十一年一月一日起至八十五年十二月三十一日止，
        依兩造國有基地租賃契約第二點約定，租期屆滿時，租賃關係即行終止，出
        租機關不另通知，然被上訴人仍通知上訴人繳納八十六年一月至十二月之租
        金，被上訴人雖於嗣後表示其係依民法第一百九十七條之規定收取該款，惟
        其於收款當時係通知上訴人繳納租金而非收取不當得利，即符合民法第四百
        五十一條視為不定期租賃之規定，故兩造間就系爭土地之租賃關係存在，原
        判決為相反之法律見解，其判決當然違背法令。
  （二）又再審判決理由謂被上訴人誤寄繳納系爭土地租金之通知單予上訴人，上訴
        人持以繳費，亦僅係被上訴人應返還不當得利之問題等語，係在無被上訴人
        陳述意見之情況下，以自己之意見作出有利於被上訴人之判決，其判決亦顯
        然違誤。
乙、被上訴人方面：
    本件未經言詞辯論，被告未提出任何聲明或陳述。
    理      由
一、按原告之訴，依其所訴之事實，在法律上顯無理由者，法院得不經言詞辯論，逕
    以判決駁回之，民事訴訟法第二百四十九條第二項定有明文。而此規定於簡易訴
    訟程序之第二審亦在準用之列，此觀之同法第四百三十六條之一第三項、第四百
    六十三條之規定自明。次按民事訴訟法第四百九十六條第一項第一款所謂適用法
    規顯有錯誤者，係指確定判決所適用之法規顯然不合於法律規定，或與司法院現
    尚有效及大法官會議之解釋，或本院尚有效之判例顯然違反者而言；所謂適用法
    規顯有錯誤，不包括漏未斟酌證據及認定事實錯誤之情形在內，最高法院六十年
    台再字第一七０號、六十三年台上字第八八０號著有判例可資參酌。
二、本件上訴人主張兩造間就坐落台北縣萬里鄉○○段四０九地號國有土地，定有租
    賃契約，租賃期間自八十一年一月一日起至八十五年十二月三十一日止，然被上
    訴人仍繼續通知上訴人繳納八十六年一月至十二月之租金，被上訴人雖於其後表
    示其係依民法第一百九十七條之規定收取該款，惟其於收款當時係通知上訴人繳
    納租金而非收取不當得利，即符合民法第四百五十一條視為不定期租賃之規定，
    故兩造間就系爭土地之租賃關係存在，原確定判決為相反之法律見解，其判決當
    然違背法令。又再審判決理由謂被上訴人誤寄繳納系爭土地租金之通知單予上訴
    人，上訴人持以繳費，亦僅係被上訴人應返還不當得利之問題等語，乃在被上訴
    人未陳述意見下，以自己之意見作出有利於被上訴人之判決，其判決亦顯然違誤
    云云。惟查，原確定判決謂：「經查，被告（即被上訴人）於原告（即上訴人）
    聲請續租系爭基地過程中，業於八十六年八月二十八日函知原告：國有基地出租
    ，以地上房屋所有權人為對象，因此原告必須在八十六年九月十五日以前，與訴
    外人周清標共同檢具協議分割書（含使用範圍略圖）及印鑑證明，始得辦理系爭
    基地租賃事宜，逾期申租案即予註銷。兩造並均提出該函件影本在卷足佐，被告
    既已向原告如此明示續租條件，堪認已表示反對原告在未續租前仍為租賃物之使
    用收益，況且，兩造已因本件租賃關係是否存在涉訟，被告顯然就原告繼續使用
    收益租賃物表示反對，原告自不得援用上開條文（民法第四百五十一條），主張
    兩造有不定期限租賃關係存在。」，故原確定判決係認定被上訴人已有反對之意
    思表示，從而上訴人不得援用民法第四百五十一條之規定主張兩造間有不定期租
    賃關係存在，其適用法律並無錯誤，上訴人雖指摘原確定判決在被上訴人未陳述
    意見下以自己之意見認為繳費是返還不當得利之問題，顯然判決違背法令云云，
    惟依原判決書已列明被上訴人主張繳費是屬不當得利之損害金等語，並無上訴人
    所指原判決自行替被上訴人主張之違法情形，揆諸前開法條及判例意旨，上訴人
    據此提起再審之訴，顯無再審理由，原審判決依民事訴訟法第五百零二條第二項
    之規定，不經言詞辯論，以判決駁回上訴人提起之再審之訴，於法並無不合，上
    訴意旨求為廢棄，顯無理由，爰不經言詞辯論，逕予駁回。
三、本件上訴為無理由，依民事訴訟法第四百三十六條之一第三項、第四百六十三條
    、第二百四十九條第二項、第七十八條，判決如主文。
中      華      民      國    八十九    年      五      月    三十一    日
                                    臺灣士林地方法院民事第二庭
~B審判長法官  俞慧君
~B法      官  劉穎怡
~B法      官  李玉卿
右為正本係照原本作成。
本判決不得上訴。
中      華      民      國    八十九    年      六      月      七      日
~B法院書記官  吳嘉


司法院資訊處製作；財團法人民間司法改革基金會備份。
